臺灣嘉義地方法院民事判決
111年度嘉簡字第590號
原      告  楊江淑麗
被      告  林滿星  


上列當事人間請求遷讓房屋等事件，本院於民國111年9月1日言
詞辯論終結，判決如下：
    主      文
被告應將門牌號碼嘉義縣○○鄉○○村○○街000號房屋102室騰空遷讓
返還原告。
被告應給付原告新臺幣12,000元，及自民國111年8月20日起至清
償日止，按年息百分之5計算之利息。
被告應自民國111年8月20日起至遷讓返還主文第1項房屋之日止
，按月給付原告新臺幣3,000元。
訴訟費用新臺幣1,000元由被告負擔。
本判決第1項、第2項得假執行。
本判決第3項已到期部分得假執行。
    事實及理由
壹、程序事項
　  被告經合法通知，未於言詞辯論期日到場，核無民事訴訟法
    第386條各款所列情形，爰依原告聲請，由其一造辯論而為
    判決。
貳、實體事項
一、原告主張略以：
（一）門牌號碼嘉義縣○○鄉○○村○○街000號房屋102室（下稱系爭
      房屋）為原告所有，被告經由原告女兒向原告承租系爭房
      屋，每月租金新臺幣（下同）3,000元，水電費另計，但
      無書面契約且未約定租約期限（下稱系爭租約）。被告自
      民國111年4月起即未繳租金，已積欠4月至7月租金共12,0
      00元及水電費用（此部分為全部承租人分攤，因計算複雜
      ，故不請求水電費），原告委由原告之子楊文杰於1ll年6
      月16日前往系爭房屋催繳租金，並告知被告如未繳納將終
      止租約，原告委託律師發函催告被告亦拒絕收受。迄今被
      告都躲在系爭房屋，亦不繳租金，故原告再以起訴狀繕本
      送達為終止系爭租約之意思表示。
（二）被告尚積欠自111年4月1日起至同年7月31日之租金合計12
      ,000元，原告依系爭租約及民法第440條第1項、第2項前
      段、第455條，請求被告給付12,000元，即屬有據。
（三）本件被告既仍占有使用系爭房屋，系爭租約經合法終止後
      ，即已失其合法占用系爭房屋之正當權源，核係無權占用
      系爭房屋，並因此致原告受有無法使用收益系爭房屋之損
      害，則依社會通常觀念，被告獲有相當於租金之不當得利
      。從而，原告依民法第767條第1項前段及民法第179條，
      請求被告遷讓返還系爭房屋，及自111年8月20日起至遷讓
      返還系爭房屋之日止，按月給付原告3,000元，核屬有據
      等語。並聲明：如主文第1項、第2項、第3項所示。
二、被告經合法通知，未於言詞辯論期日到場，亦未提出書狀為
    何聲明或陳述。
三、得心證之理由：
（一）原告前開主張，業據原告提出系爭房屋111年房屋稅繳款
      書、錄音光碟暨譯文、存證信函暨回執聯等件在卷可佐（
      見本院卷第9至17頁），並經本院向嘉義縣財政稅務局調
      取系爭房屋之房屋稅課稅明細表附卷可稽（見本院卷第31
      至33頁)。而被告對於原告主張之事實，已於相當時期受
      合法之通知，而於言詞辯論期日不到場，亦未提出準備書
      狀爭執，依民事訴訟法第436條第2項、第280條第3項準用
      第1項規定，視同自認，是本院審酌前揭證據資料，堪認
      原告主張與事實相符。
（二）按承租人租金支付有遲延者，出租人得定相當期限，催告
      承租人支付租金，如承租人於其期限內不為支付，出租人
      得終止契約。租賃物為房屋者，遲付租金之總額，非達2
      個月之租額，不得依前項之規定，終止契約。其租金約定
      於每期開始時支付者，並應於遲延給付逾2個月時，始得
      終止契約，民法第440條第1項、第2項定有明文。再按所
      有人對於無權占有或侵奪其所有物者，得請求返還之。民
      法第767條第1項前段亦有明文。經查，被告欠繳租金已達
      4個月，且被告經原告定期催告後，迄今仍未繳納等情，
      業經本院認定如前。是原告主張被告積欠租金達4個月，
      以起訴狀繕本送達被告作為終止租賃契約之意思表示，自
      屬適法。而原告起訴狀繕本係於111年8月9日寄存送達於
      被告居所之警察機關，於10日後發生送達效力，有本院送
      達證書可證（見本院卷第27頁），故系爭租約已於111年8
      月19日經原告合法終止，應堪認定。被告自斯時起占有系
      爭房屋即無法律上權源而為無權占有。從而，原告依民法
      第767條第1項規定訴請被告騰空遷讓返還系爭房屋，即屬
      有據。
（三）原告請求被告給付所積欠之租金及相當租金之不當得利部
      分：　
    1.原告請求被告所積欠租金部分：
      按稱租賃者，謂當事人約定，一方以物租與他方使用收益
      ，他方支付租金之契約；承租人應依約定日期，支付租金
      ，民法第421條第1項、第439條前段亦定有明文。經查，
      被告自111年4月1日至同年7月31日期間未繳付租金，則原
      告依系爭租約請求被告給付所積欠該段期間之租金12,000
      元（計算式：3,000元×4個月＝12,000元），及自起訴狀繕
      本送達翌日即111年8月20日（見本院卷第27頁）起，按年
      息百分之5計算之利息，即屬有據
    2.原告請求被告給付相當租金之不當得利部分：
　　　次按無法律上之原因而受利益，致他人受損害者，應返還
      其利益，民法第179條定有明文。而無權占有他人之土地
      ，可能獲得相當於租金之利益，為社會通常之觀念（最高
      法院61年台上字第1695號判決意旨參照）。經查，系爭租
      約已於1ll年8月19日經原告合法終止，已如前述，然被告
      尚未遷出系爭房屋，且仍繼續使用系爭房屋，被告自受有
      相當於租金之不當得利，故原告依前開規定，請求被告按
      兩造先前約定之租金水準即每月3,000元，自111年8月20
      日起至返還系爭房屋前，按月給付原告3,000元，為有理
      由，應予准許。
四、綜上所述，原告依民法第767條第1項請求原告被告騰空遷讓
    返還系爭房屋，又依系爭租約請求被告給付欠繳之租金12,0
    00元，再依民法第179條請求被告自111年8月20日起至遷讓
    返還系爭房屋之日止，按月給付原告3,000元，均為有理由
    ，應予准許。
五、本件係就民事訴訟法第427條訴訟適用簡易程序所為被告敗
    訴之判決，依同法第389條第1項第3款規定，應依職權宣告
    假執行。
六、訴訟費用負擔之依據：民事訴訟法第78條。
中　　華　　民　　國　　111 　年　　9 　　月　　15　　日
                  臺灣嘉義地方法院嘉義簡易庭
                                  法　官　陳寶貴
以上正本係照原本作成。
如對本判決上訴，須於判決送達後20日內向本庭（嘉義市○○路
000○0號）提出上訴狀（均須按他造當事人之人數附繕本）。如
委任律師提起上訴者，應一併繳納上訴審裁判費。
中　　華　　民　　國　　111 　年　　9 　　月　　16　　日
                                  書記官  江靜盈